最高法院刑事判決　　　　　　　　　　　　　　　九十三年度台上字第一七一二號
　　上　訴　人　甲○○
　　　　　　　　　　　　︵在台灣台南看守所羈押中︶
右上訴人因違反毒品危害防制條例案件，經台灣高等法院台南分院中華民國九十三年
一月六日第二審更審判決︵九十二年度上重更(一)字第三九二號，起訴案號：台灣嘉義
地方法院檢察署九十一年度偵字第二四八六號︶後，依職權逕送上訴，視為被告已提
起上訴，本院判決如左：
    主  文
原判決撤銷，發回台灣高等法院台南分院。
    理  由
本件原判決認定：緣台南縣警察局於民國︵下同︶九十一年三月間先查獲綽號﹁杰仔
﹂之袁世杰違反毒品危害防制條例案件，經袁世杰透露，得知綽號﹁發仔﹂之王瑞郎
及綽號﹁紅目﹂之林琮涵︵均另案審理中︶二人涉及販賣第一級毒品海洛因犯行，遂
對王瑞郎及林琮涵使用之行動電話進行監聽，為查得王瑞郎之上手，在警方授意之下
，由袁世杰向王瑞郎偽稱有買主欲購買第一級毒品海洛因磚二塊，欲向王瑞郎購買海
洛因，王瑞郎並斟酌自己之需求，遂於九十一年四月七日上午，以電話向綽號﹁白仔
﹂、﹁白目﹂之上訴人甲○○聯絡，購買第一級毒品海洛因磚四塊；上訴人意圖營利
，前於九十一年之不詳時間，以不詳之代價，在高雄市○○路小鋼珠店，先行向綽號
﹁小林﹂之人購入海洛因磚一塊，隨即在高雄市鼓山區○○○路六十九巷二號三樓之
一住處，將海洛因磚以攪拌機打碎，加入不詳白色粉末後，並邀同友人余旭琮︵另案
審理中︶協助，以模具欲將粉末壓製為海洛因磚一塊，販售交予王瑞郎，嗣於壓製當
中，即於當日︵九十一年四月七日︶下午十七時五十分許，為警於上訴人之前開住處
查獲，扣得如原判決附表一、二所示之物等情；因而撤銷第一審之科刑判決，改判仍
論處上訴人販賣第一級毒品罪刑︵處無期徒刑，褫奪公權終身︶，固非無見。
惟查：一、通訊保障及監察法業於八十八年七月十四日制定公布，同年月十六日生效
，司法警察機關因偵辦刑事案件，為蒐集或調查證據，而有實施通訊監察之必要者，
於偵查中應由檢察官依職權或聲請核發通訊監察書，載明應記載事項，始得為之，其
有急迫之情形經檢察官口頭通知先予執行通訊監察者，亦應於二十四小時內補發通訊
監察書，同法第五條、第六條、第十一條規定至明。又九十二年二月六日增訂公布、
同年九月一日施行之刑事訴訟法第一百五十八條之四明定「除法律另有規定外，實施
刑事訴訟程序之公務員因違背法定程序取得之證據，其有無證據能力，應審酌人權保
障及公共利益之均衡維護。」且按通訊秘密係憲法第十二條規定保障之基本人權，電
話通話為通訊之一種，自在保護之列，縱在通訊保障及監察法公布施行之前，仍應予
保障，其非依法定程序取得之證據，仍應就人權保障與公共利益之均衡維護，依比例
原則予以酌量，以決定其應否賦予證據能力。上訴人於原審一再質疑本案警察機關所
為電話監聽之證據能力︵見原審更(一)卷第六十、八十九頁︶；原判決雖認定王瑞郎於
九十一年四月七日上午，以電話向綽號﹁白仔﹂或﹁白目﹂之上訴人聯絡，購買第一
級毒品海洛因磚四塊等情，並依警方於九十一年四月四日至四月十一日之監聽紀錄，
其中關於王瑞郎與上訴人︵即綽號白仔︶之對話部分，佐以上訴人於警詢筆錄之供述
，執為認定上訴人與王瑞郎毒品交易事實之依據，然觀卷附該﹁台南縣警察局電話監
錄譯文紀錄表﹂，並無檢察官核發通訊監察書及實施監聽電話、監聽時間之記載︵見
本案第二四八六號偵查卷第三十頁︶，其是否係於通訊保障及監察法公布施行後依法
定程序取得之證據，及倘非依上開法定程序取得之證據，如何審酌人權保障及公共利
益之均衡維護，仍應認其具證據能力，均未臻明瞭。原審未予究明，僅於判決理由說
明：關於監聽錄音帶，已經第一審法院勘驗明確，有勘驗筆錄可稽，上訴人對此勘驗
亦無意見，依法自有證據能力云云︵見原判決第十三頁︶，自嫌調查職責未盡及理由
欠備。二、原判決事實欄第一項載稱：王瑞郎以電話向上訴人聯絡購買第一級毒品海
洛因磚四塊，其第二項則為上訴人於販入毒品海洛因後，以模具欲將打碎之粉末壓製
為海洛因磚一塊，販售予王瑞郎，嗣於壓製當中為警查獲等情；其對於上訴人與王瑞
郎間毒品交易之數量，前後認定並非一致，難謂不相矛盾，本院前次判決發回意旨就
此已予指明。況依上開警局﹁電話監錄譯文紀錄表﹂記載﹁白仔打電話給發阿說他要
拿去台中給人家，我叫他先等一下，算一算還有半個，多大的半個，最大的那種，發
阿說那就四件，白仔說是四件半，半件是他要給我的﹂等語，其中所謂﹁半個﹂、﹁
四件﹂究竟係何所指，且倘上訴人與王瑞郎係談妥欲交易海洛因磚四塊，上訴人卻僅
向綽號﹁小林﹂者販入海洛因磚一塊，其原因為何，俱非詳明，原審未進一步查明審
認，其為上開事實之認定，自難認允洽。又原判決對於上訴人販入海洛因上手之記載
，或稱﹁小林﹂，或稱﹁阿林﹂，前後不一︵見原判決第二、六、七、十三頁︶，亦
有可議。以上或為上訴人上訴理由狀所指摘，或為本院得依職權調查之事項，應認原
判決仍有撤銷發回更審之原因。原判決關於不另諭知上訴人無罪部分，因公訴人認與
前開論罪部分有連續犯之裁判上一罪關係，依審判不可分原則，應一併撤銷發回，附
予說明。
據上論結，應依刑事訴訟法第三百九十七條、第四百零一條，判決如主文。
中　　　華　　　民　　　國　　九十三　　年　　　四　　　月　　　八　　　日
                              最高法院刑事第十庭
                                  審判長法官  呂　潮　澤
                                        法官  白　文　漳
                                        法官  吳　昆　仁
                                        法官  孫　增　同
                                        法官  吳　昭　瑩
      右正本證明與原本無異
                                              書  記  官
中　　　華　　　民　　　國　　九十三　　年　　　四　　　月　　 十三 　　日
                                                                        Ｅ
